【裁判字號】    94,簡上,625
【裁判日期】    950605
【裁判案由】    清償借款
【裁判全文】
臺灣臺北地方法院民事判決             94年度簡上字第625號
上  訴  人  丑○○
被  上訴人
即  原  告  壬○○
訴訟代理人  謝志明律師
複  代理人  辛○○
            癸○○
            子○○
被      告  戊○○  原住桃園縣龜山鄉○○村○○○○街80號
            乙  ○  原住臺北縣汐止市○○路3號3樓
                    （現應受送達之處所不明）
            庚○○
            丙○○
            甲○○
上二人
之共同訴訟
代  理  人  丑○○
            丁○○
            己○○  原住臺北縣三重市○○路41巷24弄17號2樓
上列當事人間請求清償借款事件，上訴人對於中華民國九十四年
九月二日本院新店簡易庭九十四年度店簡字第四六○號第一審判
決提起上訴，被上訴人並為訴之追加，本院於中華民國九十五年
五月二十二日言詞辯論終結，判決如下：
    主  文
上訴駁回。
被告戊○○、乙○、庚○○、丙○○、甲○○、丁○○、己○○
應與上訴人連帶給付被上訴人新台幣參拾陸萬元及自民國九十五
年三月一日起至清償日止，按年息百分之五計算之利息。
第二審訴訟費用由上訴人負擔；追加之訴訴訟費用由被告連帶負
擔。
    事實及理由
一、程序方面：
（一）按訴狀送達後，原告不得將原訴變更或追加他訴。但有下
    列各款情形之一者，不在此限：一、被告同意者。二、請求
    之基礎事實同一者。三、擴張或減縮應受判決事項之聲明者
    。四、因情事變更而以他項聲明代最初之聲明者。五、該訴
    訟標的對於數人必須合一確定時，追加其原非當事人之人為
    當事人者。六、訴訟進行中，於某法律關係之成立與否有爭
    執，而其裁判應以該法律關係為據，並求對於被告確定其法
    律關係之判決者。七、不甚礙被告之防禦及訴訟之終結者。
    又按訴之變更或追加，非經他造同意，不得為之。但第255
    條第1項第2款至第6款情形，不在此限。民事訴訟法第255條
    第1項、第446條第1項定有明文。而上開規定依民事訴訟法
    第436之1條第3項規定，對於簡易程序之第一審裁判之上訴
    ，準用之。查被上訴人於原審起訴請求上訴人丑○○應給付
    新台幣（下同）360,000元。被上訴人嗣於民國94年2月22日
    準備程序期日追加被告戊○○、乙○、庚○○、丙○○、甲○○、丁○○、己○○應與上訴人丑○○連帶給付前開金額
    ，並經上訴人同意追加，揆諸前開規定，符合民事訴訟法第
    446條第1項規定，應予准許，先予敘明。
（二）被告戊○○、乙○、庚○○、丁○○、己○○等均未於言
      詞辯論期日到場，核無民事訴訟法第386條所列各款情形
      ，應依原告即被上訴人之聲請，由其一造辯論而為判決。
二、被上訴人起訴主張：上訴人丑○○及被告戊○○、乙○、庚○○、丙○○、甲○○、丁○○、己○○等八人之父親徐孔
    南於生前陸續向被上訴人即原告借款共五次，金額計360,00
    0元，經被上訴人屢次催討未果，今徐孔南已於93年8月31日
    死亡，上訴人及被告等八人既為徐孔南之繼承人，且未依法
    辦理拋棄繼承，理應承受所繼承之債務，被上訴人即原告於
    原審爰依法請求上訴人給付上開借款。被上訴人於第二審追
    加聲明：被告戊○○、乙○、庚○○、丙○○、甲○○、丁○○、己○○應與原審被告丑○○連帶給付被上訴人360,00
    0元，及自追加起訴狀繕本送達翌日即95年3月1日起至清償
    日止，按年息5％計算之利息。本件原審就被上訴人原審之
    請求，為被上訴人勝訴判決，並依職權宣告假執行，被上訴
    人於本院為駁回上訴之聲明。並追加被告戊○○、乙○、庚○○、丙○○、甲○○、丁○○、己○○應與原審被告丑○○連帶給付被上訴人360,000元，及自追加起訴狀繕本送達
    翌日即95年3月1日起至清償日止，按年息5％計算之利息之
    聲明。
三、上訴人丑○○及被告丙○○、甲○○則以下列辯詞置辯：
（一）家父徐孔南臨終前並未告知亦未交辦被上訴人即原告所提
      5紙借據，系爭借據6月16日、7月5日、7月13日三張係家
      父簽名，至於7月22日、8月19日二張則有疑問。借據上款
      項，是否如數轉交，利息是每月交付，亦或到期日給付，
      並未明確說明。原告所提借據影本5紙，其中只有2紙合計
      150000元有記載利息，其他3紙未記載利息，應比照無約
      定辦理。
（二）被上訴人明知家父年邁，又無工作能力及收入，為何借錢
      予家父，其目的為何？
（三）系爭借款係家父徐孔南代訴外人吳秀琴週轉，給其子許沛
      霖做生意之用。
（四）依法各繼承人對於繼承人之債務有連帶責任，原告即被上
      訴人僅對上訴人丑○○一人請求，並不合理等語資為抗辯
      。
（五）上訴人丑○○上訴聲明：原判決廢棄，被上訴人於第一審
      之訴駁回。被告丙○○、甲○○訴之聲明：原告追加之訴
      駁回。
四、被告戊○○、乙○、庚○○、丁○○、己○○等均未於言詞
    辯論期日到場，亦未提出書狀作何聲明或陳述。
五、得心證之理由：
（一）被上訴人主張之事實，業據其於原審提出借據影本五紙為
      證，被告戊○○、乙○、庚○○、丁○○、己○○均未提
      出任何書狀以供本院斟酌，上訴人及被告丙○○、甲○○
      固不爭執渠等為徐孔南之法定繼承人之事實，惟以上開辯
      詞資為抗辯，茲判斷如下：
    １、查被上訴人提出之系爭借據五紙中之93年6月16日、93
        年7月5日、93年7月30日簽立之部分，業經上訴人及被
        告丙○○、甲○○不爭執真正，至於93年7月22日、93
        年8月19日二紙借據雖經上訴人及被告丙○○、甲○○
        否認真正，惟查系爭借據五紙均以相同式樣之簽條紙所
        書寫，且以肉眼觀之系爭五紙借據，即得以判斷各筆跡
        均極為相似，其中尤以「借款人」之「款」之特殊寫法
        ，系爭五紙借據均同時出現，應認系爭五紙借據，係同
        一人所簽寫，而上訴人及被告丙○○、甲○○既不否認
        部分借據為其父親所簽立，自得推論系爭五紙借據均為
        上訴人及被告丙○○、甲○○之父徐孔南所寫，上訴人
        及被告丙○○、甲○○空言否認，應不足採。
    ２、按應付利息之債務，其利率未經約定，亦無法律可據者
        ，週年利率為百分之五。又按遲延之債務，以支付金錢
        為標的者，債權人得請求依法定利率計算之遲延利息。
        民法第203條、第233條第1項前段分別定有明文。上訴
        人辯稱系爭借據，只有二紙有提及利息，其他三紙未提
        到利息，被上訴人顯然有借機敲詐之嫌，沒有約定利息
        的，就不要算利息云云，然查系爭借款債務，被上訴人
        僅請求法定遲延利息而已，並未請求約定利息，揆諸上
        開規定，被上訴人對五筆借款債務均請求法定遲延利息
        ，應屬合法，上訴人所辯自不可採。
    ３、上訴人復辯稱系爭借款債務係伊父親代訴外人吳秀琴借
        款的，應由吳秀琴出面解決云云，惟查系爭借據之借款
        人，既為上訴人之父，則系爭借貸契約應係存於上訴人
        及上訴人之父間，上訴人之父徐孔南始負有返還借款予
        被上訴人之義務，上訴人與被告等既為徐孔南之法定繼
        承人，自應繼受系爭借款債務，至系爭借款是否已交予
        訴外人吳秀琴使用，乃屬上訴人之父與吳秀琴間之關係
        ，自與被上訴人無關，故上訴人此部分辯詞亦不足採信
        。
（二）又按「繼承，因被繼承人死亡而開始」、「繼承人自繼承
      開始時，除本法另有規定外，承受被繼承人財產上之一切
      權利、義務」、「繼承人對於被繼承人之債務，負連帶責
      任」，民法第1147條、第1148條前段、第1153條第1項分
      別定有明文，故上訴人與被告戊○○、乙○、庚○○、丙○○、甲○○、丁○○、己○○係借款人徐孔南法定繼承
      人，揆諸上開規定，自應負連帶清償系爭借款債務之責任
      。
六、綜上所述，本件被上訴人本於借貸及繼承法律關係求為命上
    訴人給付被上訴人360,000元，及自支付命令送達翌日即94
    年3月9日起至清償日止，按年息5％計算之利息，為有理由
    ，應予准許。又本件係就民事訴訟法第427條第1項訴訟適用
    簡易程序所為被告敗訴之判決，依同法第436條第2項適用第
    389條第1項第3款規定，應依職權宣告假執行。是則原審判
    命上訴人如數給付，並依職權宣告假執行，於法並無不合。
    上訴意旨指摘原判決不當，求予廢棄改判，為無理由，應予
    駁回其上訴。又被上訴人即原告追加被告戊○○、乙○、庚○○、丙○○、甲○○、丁○○、己○○與上訴人連帶給付
    被上訴人360,000元，及自追加起訴狀繕本送達翌日即95年
    3月1日起至清償日止，按年息5％計算之利息，為有理由，
    應予准許，爰由本院判決如主文第2項所示。
七、因本案事證已臻明確，兩造其餘主張陳述及所提之證據，經
    審酌後，認與本判決結果無影響，爰不一一論駁，附此敘明
    。
八、據上論結，本件上訴人之上訴無理由，及被上訴人追加之訴
    有理由，依民事訴訟法第436條之1第3項、第449條第1項、
    第450條、第78條、第85條第2項，判決如主文。
中    華    民    國    95    年    6     月    5     日
                 民事第二庭    審判長法  官  鄭純惠
                                     法  官  蕭胤瑮
                                     法  官  黃雯惠
以上正本係照原本作成。
本判決不得上訴。
中    華    民    國    95    年    6    月      6    日
                                  書記官  林玗倩


司法院資訊處製作；財團法人民間司法改革基金會備份。
